臺灣臺中地方法院民事判決
110年度中簡字第1538號
原      告  陳秀勤  
被      告  陳述鈴  

訴訟代理人  黃祺文  
上列當事人間損害賠償事件，於民國110年10月13日言詞辯論終
結，判決如下：
　　主      文
被告應給付原告新臺幣231,510元，及自民國110年4月3日起至清
償日止，按週年利率5％計算之利息。
原告其餘之訴駁回。
訴訟費用由被告負擔46％，餘由原告負擔。
本判決原告勝訴部分得假執行。
    事實及理由
一、原告主張：被告於民國109年7月5日14時4分許，駕駛車牌號
    碼0000-00號自用小客車（下稱肇事車輛），沿臺中市南區
    忠明南路中間車道由南往北方向行駛，行經忠明南路與五權
    一街交岔路口（下稱肇事地點）時，竟未依號誌（闖紅燈）
    行駛，適原告騎乘所有之車牌號碼000-0000號普通重型機車
    （下稱系爭車輛），沿五權一街停止線處由西往東方向起駛
    ，並行駛至前開肇事地點，雙方皆煞避不及，肇事車輛之前
    車頭遂不慎與系爭車輛之右側車身發生碰撞，致原告因此受
    有下背與上背部挫傷、肌痛、左側小腿擦傷等傷害，除造成
    系爭車輛毀損外，原告更因此受有下列損害：㈠、醫療費用
    共新臺幣（下同）121,360元。㈡、機車維修費16,000元（含
    零件費用6,000元、工資1萬元）。㈢、看護費用36,000元。㈣
    、無法工作損失47,000元。㈤、交通費用27,300元。㈥、後續
    治療費用152,340元。㈦、精神慰撫金10萬元。為此，依民法
    侵權行為規定請求被告賠償上開損害。並聲明：被告應給付
    原告50萬元，並自起訴狀繕本送達之翌日起至清償日止，按
    年息5％計算之利息。
二、被告則以：被告對於本件車禍事故應由被告負全部過失責任
    乙情並無意見，另就原告於林新醫院就診之醫療費用810元
    、高明復健科診所109年7月6日起至109年9月9日止共6次門
    診費用合計900元、25次復健治療費用合計1,250元及申請診
    斷證明書費用100元等醫療費用部分亦無意見，然109年7月1
    4日、8月27日復健治療之單據應屬重覆，被告應僅須各負擔
    1次（即100元部分不爭執）；此外，被告就原告於高明復健
    科診所110年3月18日起至同年8月2日止共39次復健治療之醫
    療費用共1,950元、原告於上開診所183次自費徒手治療之醫
    療費用共109,800元、原告於皇家中醫診所110年4月30日至
    同年7月2日止看診等醫療費用共2,600元，及原告主張後續
    之治療費用部分均爭執，蓋原告自109年7月6日起至同年9月
    9日止持續治療2個月後，即未再門診，顯見原告傷勢應已大
    致痊癒，卻時隔半年之久，又於110年3月17日開始門診，被
    告認為原告110年3月17日後之醫療行為與本件車禍所致之傷
    勢無因果關係，則原告於高明復健科診所110年3月18日起至
    同年8月2日止共39次復健治療之醫療費用共1,950元部份非
    被告所應負擔，亦無後續治療之問題，而原告於高明復健診
    所為自費徒手治療亦非治療本件車禍事故所致傷勢之合理且
    必要醫療行為。且原告亦未提出皇家中醫診所之診斷證明書
    ，無法證明其前往皇家中醫診所是因何症狀就診，況原告於
    110年4月30日初次前往皇家中醫診所就診，與本件車禍事故
    發生已時隔9個月之久，被告認為原告於110年3月17日後之
    醫療行為與本件車禍所致之傷勢均無因果關係，故就上開部
    分之醫療費用被告亦爭執之。再者，機車維修費用零件部分
    應予折舊，交通費用部分原告未提出相關憑證及計算式證明
    其因本件事故受有交通費用27,300元之損失；而被告固對原
    告薪資為47,000元乙節不加爭執，但原告仍應證明需要休養
    1個月，及提出因請假在家休養而受有薪資損失之證明，原
    告所提林新醫院診斷證明書未記載原告須人看護，高明復健
    科診所開立之診斷證明書雖有記載須他人照顧，但仍應以區
    域醫院之診斷較為準確，故被告認為原告不具須他人看護之
    必要，精神慰撫金部分原告之請求也過高等語，茲為抗辯。
    並聲明：原告之訴駁回。
三、法院之判斷：
㈠、原告主張被告於109年7月5日14時4分許，駕駛肇事車輛，沿
    臺中市南區忠明南路中間車道由南往北方向行駛，行經肇事
    地點時，竟闖越紅燈行駛，適原告騎乘所有之系爭車輛，沿
    五權一街停止線處由西往東方向起駛，行駛至前開肇事地點
    ，肇事車輛之前車頭遂不慎與系爭車輛之右側車身發生碰撞
    ，除造成系爭車輛毀損外，並導致原告因此受有下背與上背
    部挫傷、肌痛、左側小腿擦傷等傷害之情事，業據原告提出
    行車執照、林新醫院診斷證明書、林新醫院醫療費用收據、
    高明復健科診所診斷證明書、高明復健科診所藥費支付收據
    、藥品明細及收據、收據、皇家中醫診所門診醫療費用收據
    、估價單等件為證，並有臺中市政府警察局第一分局道路交
    通事故現場圖、道路交通事故調查報告表㈠、㈡、道路交通事
    故談話紀錄表、臺中市政府警察局道路交通事故初步分析研
    判表、現場及車損照片21張等件在卷可稽（見本院卷第25頁
    至第57頁、第123頁至第257頁），且為被告所不爭執。是本
    件被告駕駛肇事車輛沿臺中市南區忠明南路中間車道由南往
    北方向行駛，行經肇事地點時，竟未依號誌指示而闖越紅燈
    行駛，肇事車輛之前車頭遂與系爭車輛之右側車身發生碰撞
    ，造成系爭車輛損毀，原告也因此受有前開傷害，系爭車輛
    與肇事車輛均為直行行進中之車輛，又肇事車輛行車路線上
    忠明南路口當時之行車號誌為紅燈，系爭車輛行車路線上五
    權一街路口當時之行車號誌則為綠燈等情，均堪予認定。
㈡、按汽車行駛至交岔路口，其行進、轉彎，應遵守燈光號誌或
    交通指揮人員之指揮；車輛面對圓形紅燈表示禁止通行，不
    得超越停止線或進入路口，又汽車行駛時，駕駛人應注意車
    前狀況，並隨時採取必要之安全措施，道路交通安全規則第
    94條第3項前段、第102條第1項第1款前段、道路交通標誌標
    線號誌設置規則第206條第5款第1目分別定有明文。經查，
    被告駕駛肇事車輛於上開時、地因違反號誌管制而闖越紅燈
    行駛乙情，業據本院認定如前，又被告駕駛肇事車輛上路，
    本應遵守上開交通規則，併遵守燈光號誌，且依當時情狀並
    無不能注意之情形，被告竟未依上開規定，未注意車前狀況
    且違反號誌管制而行駛，因而與系爭車輛發生碰撞，並導致
    原告及系爭車輛分別受有損害，其行為與原告所受損害自有
    相當因果關係，應就原告所受損害負賠償責任甚明；此外，
    臺中市政府警察局道路交通事故初步分析研判表，亦認被告
    就本件事故有違反號誌管制行駛之過失，而與本院為相同之
    認定，附此敘明。
㈢、次按因故意或過失，不法侵害他人之權利者，負損害賠償責
    任；汽車、機車或其他非依軌道行駛之動力車輛，在使用中
    加損害於他人者，駕駛人應賠償因此所受之損害；不法侵害
    他人之身體、健康、名譽、自由、信用、隱私、貞操，或不
    法侵害其他人格法益而情節重大者，被害人雖非財產上之損
    害，亦得請求賠償相當之金額，民法第184條第1項、第191
    條之2前段、第195條第1項分別定有明文。復按因故意或過
    失，不法侵害他人之權利者，負損害賠償責任，民法第184
    條第1項前段定有明文；惟按損害賠償之債，以有損害之發
    生及有責任原因之事實，並二者之間，有相當因果關係為成
    立要件。故原告所主張損害賠償之債，如不合於此項成立要
    件者，即難謂有損害賠償請求權存在（最高法院48年度台上
    字第481號判例意旨參照），又民事訴訟如係由原告主張權
    利者，應先由原告負舉證之責，若原告先不能舉證，以證實
    自己主張之事實為真實，則被告就其抗辯事實即令不能舉證
    ，或其所舉證據尚有疵累，亦應駁回原告之請求（最高法院
    17年度上字第917號判例意旨參照）。準此，原告各項請求
    賠償之項目及數額是否有理由，茲分別說明如下：
１、醫療費用部分：原告主張因本件車禍事故受傷，共支出醫療
    費用121,360元等情，固據原告提出林新醫院診斷證明書、
    林新醫院醫療費用收據、高明復健科診所診斷證明書、高明
    復健科診所藥費支付收據、藥品明細及收據、皇家中醫診所
    門診醫療費用收據等件為證，然被告除就林新醫院就診之醫
    療費用810元、高明復健科診所109年7月6日起至109年9月9
    日止共6次門診費用合計900元、25次復健治療費用合計1,25
    0元、109年7月14日、8月27日復健治療費用共100元及申請
    診斷證明書費用100元，共計3,160元等醫療費用未加爭執外
    ，就其餘部分均爭執，並以前詞抗辯。次查，原告上開主張
    支出之醫療費用經本院就收據重複部分加以剔除後，其中⑴
    、林新醫院為810元、⑵高明復健科診所為85,300元、⑶、皇
    家中醫診所則為2,600元等部分，原告所自行負擔之醫療費
    用金額共88,710元，被告就原告支出上開醫療費用之金額均
    否認，並辯稱除其中3,160元部分認與本件車禍相關外，就
    超過上開金額之部分均加以爭執。本院審酌依前開醫療費用
    收據及診斷證明書相互對照結果，就⑴、林新醫院之810元、
    ⑵高明復健科診所之85,300元醫療費用部分，與原告因本件
    車禍所受前開傷害而加應治療之相關科別或項目互核均符合
    ，堪認原告主張前開支出均屬本件傷害所為之必要醫療費用
    屬實，被告空言否認，卻未能提出任何反證以推翻原告前開
    舉證，是本院認原告主張因本件車禍受傷所支出之必要醫療
    費用86,110元，即非無據，應予准許。惟原告所主張皇家中
    醫診所2,600元醫療費用部分，原告迄本件言詞辯論終結前
    ，均未能提出皇家中醫診所之診斷證明書供本院得以審認該
    等醫療費用是否確為原告因本件事故所受傷勢之治療具相當
    之關聯性，參以，依上開皇家中醫診所之收據可知，原告初
    次至皇家中醫診所就診之時間為110年4月29日，距本件事故
    發生時間已相距9個月之久，且被告亦一再否認與本件具有
    關聯性，本院自難僅憑上開收據即遽認原告主張前開2,600
    元之醫療費用確屬本件車禍受傷後所為必要之支出。至於原
    告另主張支出32,650元醫藥費用部分，更未能提出任何單據
    加以證明，本院即無從認定原告前開主張屬實，是原告請求
    被告賠償所支出2,600元及32,650元部分，依法即無理由。
２、機車修理費部分：所謂請求賠償物被毀損所減少之價額，得
    以修復費用為估定標準，但以必要者為限，例如修理材料以
    新品換舊品，應予折舊（最高法院77年度第9次民事庭會議
    決議參照）。查本件原告所有之系爭車輛因本件事故而支出
    維修費16,000元（含零件費用6,000元、工資1萬元），有原
    告所提出之估價單影本為證，維修零件與工資之金額亦為被
    告所不爭執（見本院卷第286頁）。惟系爭車輛之零件修理
    既係以新零件更換被損之舊零件，則原告以修理費作為損害
    賠償之依據，自應將零件折舊部分予以扣除，而原告所支付
    之維修費用，其中6,000元為零件費用，依行政院所頒之「
    固定資產耐用年數表」及「固定資產折舊率」之規定，機車
    耐用年數為3年，依定律遞減法每年折舊千分之536，另依營
    利事業所得稅查核準則第95條第6項規定「固定資產提列折
    舊採用定率遞減法者，以1年為計算單位，其使用期間未滿1
    年者，按實際使用之月數相當於全年之比例計算之，不滿1
    月者，以1月計」，參以卷附行車執照所示，系爭車輛自105
    年8月出廠，至109年7月5日事故發生日止，實際使用日數已
    逾3年，依「固定資產折舊率表」附註㈣規定，「採用定率遞
    減法者，其最後一年之折舊額，加歷年折舊累計額，其總和
    不得超過該資產成本原額之10分之9。」方式計算結果，系
    爭車輛既已逾耐用年數，零件費用折舊後為600元（計算式
    ：6,000×0.1＝600），加計工資1萬元，故系爭機車修復之必
    要費用應為10,600元（計算式：600＋10,000＝10,600元）。
３、看護費用部分：原告主張因本件傷害導致其身體受有前揭傷
    害而須專人照顧1個月，支出看護費用36,000元乙節，業據
    原告提出高明復健科診所診斷證明書1紙為證，原告雖未能
    同時提出看護費用單據為證，惟按親屬代為照顧被害人之起
    居，固係基於親情，但親屬看護所付出之勞力並非不能評價
    為金錢，雖因二者身分關係而免除被害人之支付義務，惟此
    種基於身分關係之恩惠，自不能加惠於加害人。故由親屬看
    護時雖無現實看護費之支付，仍應認被害人受有相當於看護
    費之損害，得向上訴人請求賠償，始符公平原則（參見最高
    法院94年度台上字第1543號民事裁判意旨）；又依高明復健
    科診所診斷證明書之記載，患者因上述原因（下背與上背部
    挫傷、肌痛、左側小腿擦傷）於109年7月6日至本院門診，
    建議居家休息至少一個月，需他人照顧，開始復健至109年1
    2月26日共接受次門診及33次復健治療。同時搭配123次自費
    徒手治療。目前疼痛尚未完全恢復，建議須持續復健追蹤治
    療（見本院卷第131頁），堪認原告於車禍事故後1個月內確
    有請人專看護之必要，本院另審以該診斷證明書所載原告之
    傷勢，為醫師執行業務據實際情況所開具，應可採信，被告
    雖主張應以區域醫院之診斷較為準確云云，卻未能具體指明
    前開診斷證明書違反何法律或規範，僅空言指摘診斷證明書
    ，無從憑採，是原告於於車禍事故後1個月內確有請人看護
    之必要，且依前開說明，縱原告係由親屬加以照護，亦得請
    求相當看護之費用；又原告以每月36,000元計算看護費，核
    與一般行情相符，且屬合理之費用，更為被告所不爭執，則
    原告主張因本件車禍受傷因支出36,000元之看護費用係屬必
    要，亦堪予採信。
４、工作損失部分：原告再主張其因本件傷害，受有無法工作期
    間1個月之損害，且其於車禍發生時係於大將作聯合建築師
    事務所工作，平均每月薪資為47,000元，因此受有47,000元
    工作損失等情，業據原告提出林新醫院診斷證明書、高明復
    健科診所診斷證明書、薪資證明、員工節金單及員工工資單
    、平均薪資表、存摺影本為證，被告雖對原告主張薪資為47
    ,000元乙情未加爭執，卻辯稱原告應證明需要休養1個月，
    及提出因請假在家休養而受有薪資損失之證明，然依前揭高
    明復健科診所診斷證明書已載明：患者因上述原因（下背與
    上背部挫傷、肌痛、左側小腿擦傷）於109年7月6日至本院
    門診，建議居家休息至少一個月，需他人照顧，開始復健至
    109年12月26日共接受次門診及33次復健治療。同時搭配123
    次自費徒手治療。目前疼痛尚未完全恢復，建議須持續復健
    追蹤治療等語明確，已詳前述外，林新醫院診斷證明書也載
    明：病人於109年7月6日8時39分至急診就診，經診治後於同
    日離院，出院後宜休養，並於門診追蹤治療等語，本院認原
    告主張因本件傷害而不能工作之時間為1個月之情事，應可
    採信，則原告主張因本件車禍受有1個月不能工作之損失47,
    000元，為有理由，被告辯稱原告未能證明需休養1個月云云
    ，容與事實不符，委無足採。
５、精神慰撫金部分：按慰撫金之賠償，其核給之標準固與財產
    上損害之計算不同，然非不可斟酌雙方身分資力與加害程度
    ，核定相當之數額。惟所謂相當，除斟酌雙方身份資力外，
    尤應兼顧加害程度與其身體、健康影響是否重大以為斷（最
    高法院51年台上字第223號判例、89年度台上字第1952號判
    決意旨可資參照）。原告主張被告因前開過失傷害行為，侵
    害原告身體權之人格法益，自足使原告精神上受有相當之痛
    苦，故原告依民法第184條第1項、第195條第1項之規定請求
    被告給付精神慰撫金，應屬可採。次查，原告為大專畢業，
    擔任設計，受雇他人公司，每月薪資約47,000元，名下有房
    屋土地及股票；被告則為專科畢業，育有3名子女，現為家
    庭主婦，無工作收入，名下有房屋土地及股票等情，業經兩
    造於本院審理時陳稱綦詳，並有兩造稅務電子閘門財產所得
    調件明細表在卷可按（附在彌封卷）。本院審酌兩造之身份
    、地位、學經歷、經濟狀況、本件侵權行為發生之原因、責
    任歸屬，被告係以過失侵權行為之方式、原告所受傷勢輕重
    ，因被告過失侵權行為因此所受精神上痛苦之程度等一切情
    狀，認原告請求精神慰撫金10萬元尚屬過高，應以6萬元為
    適當，則原告請求精神慰撫金，於6萬元之範圍內，應予准
    許，逾此範圍，即屬無據，不應准許。
６、原告復請求被告給付交通費用27,300元及後續治療費用152,3
    40元，則為被告所否認，且原告就其前開主張並未提出任何
    證據證明確受有上開損害，難認其主張為真實，不應准許。
    　　
７、小計：原告因本件車禍事件所受損害金額合計為239,710元（
    計算式：86,110元＋10,600元＋36,000元＋47,000元＋60,000元
    ＝239,710元）。
㈣、再按保險人依本法規定所為之保險給付，「視為」被保險人
    損害賠償金額之一部分；被保險人受賠償請求時，得扣除之
    ，強制汽車責任保險法第32條定有明文。蓋因強制汽車責任
    保險之保險人所給付之保險金，係被保險人繳交保費所生，
    性質上屬於被保險人賠償責任之承擔或轉嫁，自應視為加害
    人或被保險人損害賠償金額之一部分，而得減免其賠償責任
    。且此項保險給付，係為使交通事故之受害人得迅速獲得基
    本之保障，強制被保險人繳交保費，將其賠償責任轉由保險
    人承擔而生，於保險人確定其應理賠之保險金數額並實際給
    付前，尚難謂受害人之損害已受填補。故本條所稱得扣除之
    保險給付，應以保險人已依法向受害人給付者為限，且被保
    險人對於受害人，於此範圍內亦生損害賠償債務之清償效力
    （最高法院96年度台上字第1800號、106年度台上字第217 1
    號民事判決意旨可資參照）。又上開規定，並未限定屬於被
    害人之財產上損害，加害人或被保險人始得予以扣減，亦應
    包含非財產上損害賠償金額在內（最高法院94年度台上字第
    1403號民事判決意旨可資參照）。復查，原告已領取本件車
    禍之強制汽車責任險保險金8,200元，有新光產物保險股份
    有限公司強制汽車責任保險理賠證明在卷可佐，依據前揭規
    定及實務見解，自應「視為」被告損害賠償金額之一部分，
    而自本件原告請求損害賠償之金額中予以扣除，經扣除後，
    原告尚得向被告請求賠償之金額為231,510元（計算式：239
    ,710元－8,200元＝231,510元）。
㈤、又給付有確定期限者，債務人自期限屆滿時起，負遲延責任
    。給付無確定期限者，債務人於債權人得請求給付時，經其
    催告而未為給付，自受催告時起，負遲延責任。其經債權人
    起訴而送達訴狀，或依督促程序送達支付命令，或為其他相
    類之行為者，與催告有同一之效力，民法第229條第1項、第
    2項定有明文。又遲延之債務，以支付金錢為標的者，債權
    人得請求依法定利率計算之遲延利息。但約定利率較高者，
    仍從其約定利率。應付利息之債務，其利率未經約定，亦無
    法律可據者，週年利率為5％，民法第233條第1項、第203條
    亦分別著有明文。本件原告對被告之侵權行為請求權，均核
    屬無確定期限之給付，既經原告起訴而送達訴狀，被告迄未
    給付，依法當應負遲延責任。是原告請求自起訴狀繕本送達
    被告之翌日即110年4月3日起（見本院卷第63頁）至清償日
    止，按週年利率5％計算之法定遲延利息，核無不合，應予准
    許。
四、綜上所述，原告依據侵權行為損害賠償之法律關係，請求被
    告賠償231,510元，及自110年4月3日起至清償日止，按週年
    利率5％計算之利息，為有理由，應予准許；逾此部分所為之
    請求，則無理由，應予駁回。
五、本件事證已臻明確，兩造其餘攻擊防禦方法及證據，經本院
    審酌後核與判決之結果不生影響，爰不一一論列，併此敘明
    。
六、本件原告勝訴部分係依民事訴訟法第427條第1項規定適用簡
    易訴訟程序，所為被告敗訴之判決，依同法第389條第1項第
    3款規定，法院應依職權宣告假執行。另就訴訟費用部分，
    按兩造勝負比例，命由被告負擔46％，餘由原告負擔。
七、結論：本件原告之訴為一部有理由、一部無理由，依民事訴
    訟法第436條第2項、第79條、第389條第1項第3款，判決如
    主文。　　
中　　華　　民　　國　　110 　年　　11　　月　　10　　日
                  臺灣臺中地方法院臺中簡易庭
                                  法　官　林士傑
以上為正本係照原本作成。
如不服本判決，應於送達後20日內，向本院提出上訴狀並表明上
訴理由，如於本判決宣示後送達前提起上訴者，應於判決送達後
20日內補提上訴理由書（須附繕本）。如委任律師提起上訴者，
應一併繳納上訴審裁判費。
中　　華　　民　　國　　110 　年　　11　　月　　10　　日
                                  書記官  楊均謙